臺灣高雄地方法院刑事判決　　　　　　　94年度訴字第2963號
公　訴　人　臺灣高雄地方法院檢察署檢察官
被　　　告　乙○○
　　　　　　　　　　（另案寄押於台灣高雄監獄）
上列被告因毒品危害防制條例案件，經檢察官提起公訴（91年度
毒偵字第2402號），本院合議庭裁定由受命法官獨任進行簡式審
判程序，判決如下：
    主  文
乙○○連續施用第一毒品，累犯，處有期徒刑拾月。又施用第二
級毒品，累犯，處有期徒刑伍月；扣案之甲基安非他命壹包（驗
前毛重零點肆公克，驗後毛重零點參公克），沒收銷燬之。應執
行有期徒刑壹年貳月；扣案之甲基安非他命壹包（驗前毛重零點
肆公克，驗後毛重零點參公克），沒收銷燬之。
    事  實
一、乙○○前於民國85年間，因贓物案件，經本院於85年11月25
    日以85年度少易字第37號判處有期徒刑3 月，如易科罰金以
    300 元折算一日確定，入監服刑後，於86年5 月25日縮刑期
    滿執行完畢。另於87年間因施用毒品案件，經本院以87年度
    毒聲字第3409號裁定令入勒戒處所觀察、勒戒後，認無繼續
    施用毒品之傾向，業經臺灣高雄地方法院檢察署檢察官於87
    年12月7 日以87年度偵字第22563 號不起訴處分確定。詎不
    知悔改，猶未戒除毒癮，於前揭不起訴處分後5 年內，復基
    於施用第一級毒品之概括犯意，自90年9 月間起至91年4 月
    26 日 為警採尿時回溯48小時內某時止（扣除觀察勒戒、強
    制戒治及為警逮捕時遭公權力拘束期間），在高雄市三民區
    陽明汽車旅館及其他不詳處所，以將海洛因摻入香煙點燃後
    吸食產生氣體之方式，連續施用第一級毒品海洛因多次；另
    基於施用第二級毒品之犯意，於90年10月5 日為警採尿時回
    溯96小時內某時，在不詳地點，施用第二級毒品甲基安非他
    命1 次。嗣於（1）90 年10月4 日21時許，在高雄市○○區
    ○○路與義華路口為警查獲，扣得第二級毒品甲基安非他命
    （起訴書誤載為安非他命）1 包（驗前毛重0.4 公克，驗後
    毛重0.3 公），並經警採尿送驗；（2）91 年4 月26日15時
    25分，經臺灣高雄地方法院檢察署觀護人對其採尿送驗，而
    查悉上情。
二、案經高雄市政府警察局楠梓分局報告臺灣高雄地方法院檢察
    署檢察偵查起訴。
    理  由
一、本件被告乙○○所犯係死刑、無期徒刑、最輕本刑為3 年以
    上有期徒刑以外之罪，其於準備程序中就被訴事實為有罪之
    陳述，經法官告知簡式審判程序之旨，並聽取公訴人、被告
    之意見後，本院合議庭認為適宜而裁定由受命法官獨任進行
    簡式審判程序，先予敘明。
二、上揭事實，業據被告於本院審理時坦承不諱，且扣案之白色
    晶體，經送驗鑑定結果，確係第二級毒品甲基安非他命（驗
    前毛重0.4 公克，驗後毛重0.3 公克），此有高雄醫學大學
    附設中和紀念醫院94年10月11日編號0000-000號檢驗報告份
    在卷足憑，又被告為警查獲後採集之尿液及被告於保護管束
    期間內定期採集之尿液，經分別送高雄市立凱旋醫院、台灣
    檢驗科技股份有限公司先以酵素免疫分析法初步檢驗，復以
    氣相層析質譜儀法確認檢驗之結果，分別呈現海洛因代謝物
    嗎啡及甲基安非他命陽性反應、海洛因代謝物嗎啡陽性反應
    等情，亦有尿液代碼與真實姓名對照表、臺灣高雄地方法院
    檢察署受保護管束人尿液檢體監管紀錄表、該院90年10月26
    日編號高市凱醫檢字第00259 號煙毒尿液檢驗成績書，該公
    司91年5 月10日編號KＺ000000000000號濫用藥物尿液檢驗報
    告各1 份在卷可參。綜上證據，足見被告自白，核與事實相
    符。從而，本案事證明確，被告犯行，堪予認定。
三、查毒品危害防制條例業於92年7 月9 日修正公布，並自93年
    1 月9 日起施行生效。而修正後毒品危害防制條例第35條雖
    為刑法第2 條關於新舊法適用之特別規定，惟該條文僅就新
    法「施行前繫屬之案件」為規範之對象，至於在舊法時期犯
    罪，於新法「施行後繫屬之案件」如何適用法律，則無明文
    ，於此情形自應回歸刑法第2 條，以為適用法律之依據。又
    犯施用毒品罪，經觀察、勒戒後，無繼續施用毒品傾向，經
    檢察官為不起訴處分，5 年內再犯者，如何處理，新舊法規
    定有別。若依舊法規定，即應再裁定送勒戒處所觀察、勒戒
    ，經觀察、勒戒後，無繼續施用毒品傾向者，仍應為不起訴
    處分；有繼續施用毒品傾向者，始依法追訴；倘依新法規定
    ，則無論有無繼續施用毒品傾向，一律依法追訴。是於此情
    形，自以舊法之規定，有利於行為人。至於經觀察、勒戒後
    ，有繼續施用毒品傾向者，依舊法規定，除依法追訴外，雖
    應令入戒治處所施以強制戒治，似對行為人不利，然比較有
    利、不利，既應就該法律全部規定作整體之觀察，依舊法第
    24 條 規定，於強制戒治之執行，檢察官認為無執行刑之必
    要者，得聲請法院裁定免其刑之執行；倘依新法，則無從免
    其刑之執行，自仍以舊法有利於行為人（最高法院93年度台
    非字第146 號判決意旨參照）。換言之，如於舊法時期犯施
    用毒品罪，而於新法施行後始行繫屬於法院，是否應經觀察
    勒戒、強制戒治以及得否起訴論罪，應依刑法第2 條從新從
    輕之原則而適用較有利於行為人之舊法規定。查被告前於87
    年間因施用毒品案件，經本院以87年度毒聲字第3409號裁定
    令入勒戒處所觀察、勒戒後，認無繼續施用毒品之傾向，業
    經臺灣高雄地方法院檢察署檢察官於87年12月7 日以87年度
    偵字第22563 號不起訴處分確定；又本次再行於90年9 月間
    起至91 年4月26日為警採尿時回溯48小時內某時止（扣除觀
    察勒戒、強制戒治及為警逮捕時遭公權力拘束期間）施用第
    一級毒品海洛因多次及於90年10月5 日為警採尿時回溯96小
    時內某時施用第二級毒品甲基安非他命1 次，經本院以90年
    度毒聲字第6111號裁定令入勒戒處所觀察、勒戒後，認有繼
    續施用毒品傾向，由本院以90年度毒聲字第6447號裁定送戒
    治處所施以強制戒治，另經本院以91年毒聲字第1295號裁定
    停止戒治，所餘戒治期間付保護管束，並於91年3 月28日出
    所，嗣因於保護管束中施用第一級毒品海洛因（即本件於91
    年4 月26日為警採尿時回溯48小時內某時之施用第一級毒品
    海洛因犯行），經本院以91年度毒聲字第4082號裁定撤銷上
    開停止戒治，再度令入戒治處所執行所餘強制戒治期間，於
    93年1 月8 日因毒品危害防制條例修正執行完畢釋放，其本
    次施用毒品犯行則經臺灣高雄地方法院檢察署檢察官於毒品
    危害防制條例修正後即94年8 月29日提起公訴，此有臺灣高
    等法院被告前案紀錄表、臺灣高雄地方法院檢察署刑案資料
    查註紀錄表、該不起訴處分書、臺灣高雄地方法院檢察署94
    年8 月26日雄檢博珠91毒偵2402字第10978 號函上之本院收
    案章及所附本件起訴書等在卷可憑，則本件乃係被告於前經
    檢察官為不起訴處分後5 年內即於舊法時期已再犯施用毒品
    罪，迨至新法「施行後」始繫屬，而與毒品危害防制條例第
    35條之規定不符，是依上開判決意旨及說明，自仍應回歸刑
    法第2 條適用較有利於行為人之舊法，則本件被告前揭施用
    第一級毒品海洛因及第二級毒品甲基安非他命部分，既經裁
    定送觀察、勒戒，認有繼續施用毒品之傾向，依舊毒品危害
    防制條例規定，自應予論罪科刑。
四、被告行為後毒品危害防制條例全文36條於92年7 月9 日經總
    統華總一義字第09200121930 號令修正公布，並自公布後6
    個月即93年1 月9 日施行，就毒品危害防制條例第10條第1
    項、第2 項於修正公布前後之內容觀之，不論構成要件抑或
    法定刑均未變更，自無新舊法比較有利不利於被告之問題，
    而應適用裁判時之法律。按海洛因及甲基安非他命係毒品危
    害防制條例第2 條第2 項第1 款、第2 款所定之第一、二級
    毒品，不得持有及施用。是核被告所為，係犯毒品危害防制
    條例第10條第1 項、第2 項之施用第一級毒品及施用第二級
    毒品罪。被告持有第一級毒品海洛因、第二級毒品甲基安非
    他命後進而施用，其持有之低度行為應為施用之高度行為所
    吸收，不另論罪。被告先後多次施用海洛因之犯行，時間緊
    接，方法相同，觸犯構成要件相同之罪名，顯係基於概括之
    犯意反覆為之，應依連續犯之規定論以一罪，並加重其刑。
    被告所犯上開兩罪間，犯意各別，構成要件互殊，應予分論
    併罰。至起訴書雖未敘及被告自90年10月5 日起至91年4 月
    26日為警採尿時回溯48小時內某時止（扣除觀察勒戒、強制
    戒治及為警逮捕時遭公權力拘束期間），另有施用第一級毒
    品海洛因多次之犯行，然被告於觀察、勒戒及強制戒治後仍
    未戒除毒癮，於停止戒治附保護管束期間再度施用第一級毒
    品海洛因，顯見被告係基於概括犯意施用第一級毒品，此亦
    據被告供述明確（參本院卷94年11月4 日審理筆錄第3頁）
    ，則該等事實既與原起訴檢察官已起訴經論罪部分之犯罪事
    實具有連續犯之裁判上一罪關係，即應為起訴效力所及，且
    公訴人亦就該等事實以裁判上一罪關係之事實擴張而予當庭
    補充，本院自應併予審究。查被告於85年間，因贓物案件，
    經本院於85年11月25日以85年度少易字第37號判處有期徒刑
    3 月，如易科罰金以300 元折算一日確定，入監服刑後，於
    86年5 月25日縮刑期滿執行完畢，此有臺灣高等法院被告前
    案紀錄表及臺灣高雄地方法院檢察署刑案查註紀錄表各1 份
    附卷可考，其於前開刑之執行完畢5 年內，再犯本件有期徒
    刑以上之罪，為累犯，應依刑法第47條之規定，各就施用第
    一級毒品罪、施用第二級毒品罪遞加重其刑。爰審酌被告因
    施用毒品案件，前經施以觀察、勒戒後，仍再犯本件犯行，
    足見其惡習已深，戒絕毒癮之意志不堅，未能體悟施用毒品
    對自己、家人造成之傷害及社會之負擔，自屬可議，惟念及
    其犯後坦承犯行，尚有悔意，復參以施用毒品本質上係屬戕
    害自身健康之行為，尚未直接危害他人，反社會性之程度應
    屬較低等一切情狀，量處如主文所示之刑，以示懲儆。末查
    ，扣案之甲基安非他命1 包（驗前毛重0.4 公克，驗後毛重
    0.3 公），係屬毒品危害防制條例第2 條所管制之第二級毒
    品，不論屬於犯人與否，應依同條例第18條第1 項前段規定
    ，併予宣告沒收銷燬之；而上開裝有甲基安非他命之包裝袋
    1 個，因殘留有甲基安非他命晶體，難以完全析離，亦應一
    併依上開規定宣告沒收銷燬之。至扣案海洛因14.8公克，係
    被告涉犯連續販賣第一級毒品犯行之證物，而該部分罪嫌業
    經本院以91年度訴字第2272號判決有罪，並將上開扣得海洛
    因宣告沒收銷燬，上訴後，經臺灣高等法院高雄分院以92年
    度上訴字第62號駁回上訴確定，是本院自不就上開扣案之14
    .8 公 克海洛因於本案併予宣告沒收銷燬，附此敘明。
據上論斷，應依刑事訴訟法第273 條之1 第1 項、第299 條第1
項前段，毒品危害防制條例第10條第1 項、第2 項、第18條第1
項前段，刑法第2 條第1 項後段、第11條、第56條、第47條、第
51 條 第5 款，判決如主文。
本案經檢察官甲○○到庭執行職務。
中　　華　　民　　國　　94　　年　　11　　月　　18　　日
                  刑事第十二庭  法　官  林書慧
以上正本證明與原本無異。
如不服本判決，應於判決送達後10日內，向本院提出上訴狀。
                                書記官  鍾錦祥
中　　華　　民　　國　　94　　年　　11　　月　　21　　日
